【裁判字號】    99,上易,936
【裁判日期】    991004
【裁判案由】    詐欺
【裁判全文】
臺灣高等法院高雄分院刑事判決         99年度上易字第936號
上  訴  人
即  被  告  甲○○
上列上訴人因詐欺案件，不服臺灣高雄地方法院99年度易字第12
76號中華民國99年8 月13日第一審判決（起訴案號：臺灣高雄地
方法院檢察署99年度偵字第8311號），提起上訴，本院判決如下
：
     主  文
上訴駁回。
     理  由
一、按不服地方法院之第一審判決而上訴者，應向管轄第二審之
    高等法院為之。上訴書狀應敘述具體理由。上訴書狀未敘述
    上訴理由者，應於上訴期間屆滿後20日內補提理由書於原審
    法院，逾期未補提者，原審法院應定期間先命補正。第二審
    法院認為上訴書狀未敘述理由或上訴有第362 條前段之情形
    者，應以判決駁回之。但其情形可以補正而未經原審法院命
    其補正者，審判長應定期間先命補正。刑事訴訟法第361 條
    、第367 條，分別定有明文。所謂不服第一審判決之具體理
    由，必係依據卷內既有訴訟資料或提出新事證，指摘或表明
    第一審判決有何採證認事、用法或量刑等足以影響判決本旨
    之不當或違法，而構成應予撤銷之具體事由，始克當之（例
    如：依憑證據法則具體指出所採證據何以不具證據能力，或
    依憑卷證資料，明確指出所為證據證明力之判斷如何違背經
    驗、論理法則）；倘僅泛言原判決認定事實錯誤、違背法令
    、量刑失之過重或輕縱，而未依上揭意旨指出具體事由，或
    形式上雖已指出具體事由，然該事由縱使屬實，亦不足以認
    為原判決有何不當或違法者（例如：對不具有調查必要性之
    證據，法院未依聲請調查亦未說明理由，或援用證據不當，
    但除去該證據仍應為同一事實之認定），皆難謂係具體理由
    ，俾與第二審上訴制度旨在請求第二審法院撤銷、變更第一
    審不當或違法之判決，以實現個案救濟之立法目的相契合，
    並節制濫行上訴（最高法院97年度臺上字第892 號判決參照
    ）。是以上訴人之上訴書狀或補提之上訴理由書，雖有敘述
    上訴理由，惟並未具體敘述第一審判決有上述違法、不當情
    形，即與未敘述具體理由無異，其所為上訴，即不符合上訴
    之法定要件。
二、本件原判決以上訴人即被告甲○○所犯幫助詐欺罪之罪證明
    確，量處有期徒刑3 月，並諭知如易科罰金，以新臺幣1,00
    0 元折算1 日之標準，已詳敘所憑之證據與認定之理由。所
    為論敘，經核並無違背經驗法則或論理法則，量刑亦屬允當
    。被告上訴意旨略以：伊僅因想多賺點錢養家活口，而受詐
    騙集團利用，處罰9 萬元顯然過重云云。惟查：被告基於幫
    助他人詐欺取財之不確定故意，於民國（下同）98年3 月26
    日上午10時30分許，先以電話與姓名年籍不詳、自稱「魏小
    姐」之成年女子聯絡，再於98年3 月26日下午1 時30分許，
    在高雄市○○○路彰化銀行對面，將其所申辦中華郵政股份
    有限公司鳳山三民路郵局、帳號00000000000000號帳戶之提
    款卡及密碼等資料交予「魏小姐」所指派之姓名年籍不詳之
    成年男子。嗣該「魏小姐」及其所屬詐騙集團成員於取得上
    開帳戶之提款卡及密碼後，即共同意圖為自己不法之所有，
    基於詐欺取財之犯意聯絡，於98年3 月31日中午12時許，由
    該詐騙集團之成員以電話向乙○○○佯稱為香港譽誠公司及
    賽馬協會之員工，並謊稱乙○○○中獎新臺幣（下同）100
    萬元，需先繳交保證金及稅款云云，致乙○○○陷於錯誤，
    先後於98年3 月31日下午12時10分許及98年4 月1 日下午3
    時25分許，依該詐騙集團成員之指示，匯款9 萬元至甲○○
    上開郵局帳戶內，隨即均遭提領一空等情，，業據原審依被
    告之供述、證人即被害人乙○○○之證述，中華郵政股份有
    限公司鳳山郵局98年10月27日函文1 紙、郵政存簿儲金簿封
    面影本、客戶存簿資料、郵政存簿儲金立帳申請書各1 份、
    被告上開郵局帳戶之客戶歷史交易清單（南區）、被害人乙
    ○○○提出之郵政國內匯款執據各1 紙、臺中縣警察局豐原
    分局頭家派出所受理詐騙帳戶通報警示簡便格式表、受理各
    類案件紀錄表、受理詐騙帳戶通報警示簡便格式表、內政部
    警政署反詐騙諮詢專線紀錄表各1 份等證據資料，認被告之
    辯解並無可採，所犯幫助詐欺罪之事證明確，而予以論處；
    並已審酌被告提供帳戶供不法之詐騙集團使用，致被害人乙
    ○○○受有損害，助長詐騙集團財產犯罪之風氣，使詐財事
    件層出不窮發生，造成社會互信受損，擾亂金融交易往來秩
    序，影響層面廣泛，更使執法人員難以追查該詐騙集團，增
    加被害人求償之困難，且犯後未與被害人達成和解，惟被告
    並無前科，素行良好，及其犯罪動機、目的、智識程度及被
    害人所受損害等一切情狀，於法定刑度內量處有期徒刑3 月
    ，並諭知易科罰金之折算標準。原審顯已斟酌刑法第57條各
    款所列情狀，而無所指含糊、抽象記載情事，復未逾越法律
    所規定之法定刑度範圍，或濫用其權限，應不得任意指摘為
    違法（最高法院72年台上字第6696號、75年台上字第7033號
    判例參照）。而被告家計負擔沉重尚非法定減刑事由，被告
    上揭上訴意旨，純屬自我說詞，難認已依據卷內資料，具體
    指摘原判決有何違法失當情事。被告上開上訴理由，顯非依
    據卷內既有訴訟資料或提出新事證表明原審判決有何不當或
    違法之具體事由。是原審判決並無不當或違法，應認被告提
    起上訴未依據卷內證據資料敘述具體理由之違背法律上程式
    。
三、綜上所述，被告之上訴理由，不能認係依據卷內訴訟資料指
    摘或表明原審判決有何採證、認事、用法或量刑等足以影響
    判決本旨之不當或違法，而構成應予撤銷之具體事由，其僅
    徒憑己意請求撤銷原判決，難謂適法之上訴理由。揆諸上揭
    規定，本件上訴人之上訴屬違背法律上之程式，應依法予以
    駁回，爰不經言詞辯論逕行判決。
據上論斷，應依刑事訴訟法第367 條前段、第372 條，判決如主
文。
中    華    民    國    99    年    10    月    4     日
                  刑事第十庭    審判長法  官  陳中和
                                      法  官  蔡國
                                      法  官  林水城
以上正本證明與原本無異。
不得上訴。
中    華    民    國    99    年    10    月    4     日
                                      書記官  蔡佳君

司法院資訊處製作；財團法人民間司法改革基金會備份。
